臺灣彰化地方法院刑事判決　　　　　　 96年度簡上字第224號
上　訴　人
即　被　告　丁○○
上列上訴人因詐欺案件，不服本院彰化簡易庭九十六年度彰簡字
第二０號中華民國九十六年一月十八日第一審簡易判決（原聲請
簡易判決處刑案號：九十五年度偵字第九八四一號、第一００一
九號）及臺灣臺中地方法院檢察署檢察官移送併案審理（九十五
年度偵字第二六０九二號），本院管轄第二審合議庭判決如下：
    主文
原判決撤銷。
丁○○幫助意圖為自己不法之所有，以詐術使人將本人之物交付
，處有期徒刑肆月，如易科罰金，以新臺幣壹仟元折算壹日；減
為有期徒刑貳月，如易科罰金，以新臺幣壹仟元折算壹日。
        事  實
一、丁○○明知個人之帳戶關係本身之信用具有一身專屬之性質
    ，在現今金融機構開立帳戶使用並無特殊之條件與困難，而
    一般人均係使用自己之帳戶，如涉及使用他人之帳戶常與財
    產犯罪密切相關，且取得他人存摺之目的在於收取贓款及掩
    飾犯行使之不易遭人追查，其在能預見柯保全之成年男子收
    受帳戶之目的係欲隱匿真實身分，以供犯罪集團進行詐欺犯
    罪所用下，竟乃基於幫助他人詐欺取財之不確定犯意，而其
    發生並不違背其本意之認識下，竟不顧他人所可能遭受之危
    害，容任他人藉以遂行犯罪，於民國九十五年七月間某日，
    在彰化縣伸港鄉○○村○○路一一七號，將其所有之台中商
    業銀行伸港分行帳號000000000000000號之
    存摺、印章、身分證影本、提款卡及提款卡密碼等物，以新
    臺幣（下同）二千元之價格，出售予柯保全之成年男子使用
    。柯保全與其所屬之詐欺集團成員以丁○○所交付之上開帳
    戶為犯罪工具，先後為如附表所示之詐欺取財行為，並使如
    附表所示之被害人不疑有他而陷於錯誤，依該詐騙集團成員
    指示於如附表所示之時間，將金錢匯入詐騙集團成員所提供
    之丁○○所出售之上開帳戶內或由詐騙集團成員將被害人帳
    戶內之存款轉出至丁○○之上開帳戶內。嗣經被害人發覺受
    騙，始報警處理，而查悉上情。
二、案經彰化縣警察局和美分局報請臺灣彰化地方法院檢察署檢
    察官偵查後聲請簡易判決處刑及臺灣臺中地方法院檢察署檢
    察官移送併案審理（九十五年度偵字第二六０九二號）。
    理  由
一、訊據被告丁○○固坦承將上開臺中商業銀行帳戶以二千元之
    價格出售與柯保全及對於被害人甲○○、丙○○及乙○○被
    害過程亦不爭執，惟矢口否認有何幫助詐欺取財之犯行，辯
    稱：伊將上開存摺販賣予柯保全，對方說是報稅用的，我並
    不知道他們購買上開帳戶是做為詐騙之用云云。然查：（一
    ）柯保全及所屬之詐欺集團成員以被告所交付之上開帳戶為
    犯罪工具，用以詐欺取財之事實，業經被害人甲○○、丙○○及乙○○於警詢中證述綦詳，此外並有臺中商業銀行伸港
    分行函覆之查詢帳戶最近交易資料、存款業務往來異動約定
    書及甲○○、乙○○、丙○○之存摺影本各一份在卷可稽。
    (二）按刑法上之故意，分為直接故意（確定故意）與間接
    故意（不確定故意），行為人對於構成犯罪之事實，明知並
    有意使其發生者，為直接故意；行為人對於構成犯罪之事實
    ，預見其發生而其發生並不違背其本意者，為間接故意。且
    幫助犯之成立，以行為人主觀上認識被幫助者正欲從事犯罪
    或係正在從事犯罪，且該犯罪有既遂之可能，而其行為足以
    幫助他人實現構成要件者，即具有幫助故意，並不以行為人
    確知被幫助者係犯何罪名為必要。（三）又金融機構之帳戶
    為個人理財之工具，為便利大眾使用此一理財工具，以資活
    絡資金供需，對於申請開設金融帳戶並無設有任何特殊之限
    制，一般民眾皆能自由申請開戶，並得同時在不同金融機構
    申請多數存款帳戶使用，乃眾所周知之事實，依一般人之社
    會生活經驗，倘係經由合法管道之收入或支出，其於金融機
    構帳戶之存放及提領，本可自行向金融行庫開立帳戶後使用
    ，殊無大費周章使用他人帳戶之必要，況且近來類如刮刮樂
    、退稅轉帳等詐騙案件層出不窮，詐騙集團多利用人頭帳戶
    做為出入帳戶，不僅廣為媒體所披載，亦經政府各機關一再
    宣導提醒注意，尤以現今各地金融機構所設自動提款機莫不
    設定轉帳之警示畫面，或張貼警示標語，促請使用大眾注意
    ，衡諸目前社會以電視、報紙甚至網路等管道流通資訊之普
    及程度，以及使用自動提款機從事提款、轉帳交易之頻繁，
    苟見有陌生人不思以自己名義申請開立帳戶，反而向不特定
    人蒐集或收購他人之金融機構帳戶使用，帳戶所有人焉能安
    心將其帳戶交付收購帳戶之人，而絲毫未加懷疑其收購或取
    得帳戶之目的即在於詐取他人財物？而被告係成年人，其雖
    領有輕度智能障礙身心手冊，惟被告於偵查中及本院審理應
    訊時對答條理分明，顯見被告對於柯保全及其所屬之詐欺集
    團成員係將該帳戶用以實施詐欺犯行，當可預見，且其對於
    該成年男子及其所屬之詐欺集團成員利用其所申請開立之帳
    戶向他人詐取財物，並無違背其本意，是被告主觀上應具有
    幫助他人詐取財物之不法犯意甚明，故被告所辯其不知該成
    年男子承租上開帳戶是做為詐騙之用等語，顯係事後卸責之
    詞，不足採信，本件事證已臻明確，被告幫助詐欺取財犯行
    堪予認定。
二、被告提供帳戶、印章、身分證影本、提款卡及提款卡密碼予
    他人供詐欺取財匯款使用，雖並未參與詐欺取財構成要件之
    行為，然其顯係以幫助之意思，參與詐欺取財構成要件以外
    之行為，為幫助犯，故核被告所為，係犯刑法第三十條第一
    項、第三百三十九條第一項之幫助詐欺取財罪。又被告係幫
    助他人犯罪，應依刑法第三十條第二項之規定，減輕其刑。
    原審判決論以被告幫助詐欺取財罪刑，固非無見，然未及審
    酌被告有中華民國九十六年罪犯減刑條例之適用，尚有未洽
    ，上訴意旨雖未指摘及此，然原判決既有未及適用減刑條例
    之違誤，自應將原審判決撤銷改判。爰審酌被告任意提供帳
    戶予不法份子使用，且其所提供帳戶非惟幫助詐騙者遂行詐
    財目的，同時使詐欺者得以隱匿其真實身分，減少遭查獲之
    風險，愈使其肆無忌憚，加深犯罪之猖獗，致使社會經濟遭
    受重大危害，暨其犯罪後之態度等一切情狀，量處如主文第
    二項所示之刑，並依刑法第四十一條第一項前段之規定諭知
    易科罰金之折算標準，以資懲儆。查被告犯罪時間，係在九
    十六年四月二十四日以前，所犯為詐欺罪，悉合於減刑條件
    ，應依中華民國九十六年罪犯減刑條例第二條第一項第三款
    之規定，減其宣告刑二分之一，並諭知易科罰金之折算標準
    ，以示懲儆。
據上論斷，應依刑事訴訟法第四百五十五條之一第一項、第三項
、第三百六十九條第一項前段、第三百六十四條、第二百九十九
條第一項前段，刑法第三百三十九條第一項，刑法第三十條第一
項前段、第二項、刑法第四十一條第一項前段，刑法施行法第一
條之一，中華民國九十六年罪犯減刑條例第二條第一項第三款、
第七條、第九條，判決如主文。
本案經檢察官張聖傳到庭執行職務。
中　　華　　民　　國　　96　　年　　10　　月　　23　　日
                        臺灣彰化地方法院刑事第二庭
                            審判長法官  石馨文
                            法      官  黃齡玉
                            法      官  尚安雅
以上正本證明與原本無異。
本件不得上訴。
中　　華　　民　　國　　96　　年　　10　　月　　24　　日
                            書  記  官  洪年慶
附錄本案論罪科刑法條全文：
刑法第三百三十九條
意圖為自己或第三人不法之所有，以詐術使人將本人或第三人之
物交付者，處5年以下有期徒刑、拘役或科或併科1千元以下罰金
。
以前項方法得財產上不法之利益或使第三人得之者，亦同。
前二項之未遂犯罰之。
